【裁判字號】    92,上易,439
【裁判日期】    920612
【裁判案由】    竊盜
【裁判全文】
臺灣高等法院臺南分院刑事判決             九十二年度上易字第四三九號    Ｃ
      上  訴  人  臺灣台南地方法院檢察署檢察官
      被      告  乙  ○  ○
右上訴人因被告竊盜案件，不服中華民國九十二年三月廿四日台灣台南地方法院九十
二年度易字第八九號第一審判決（起訴案號：台灣台南地方法院檢察署九十二年度偵
字第一二九五八號），提起上訴，本院判決如左：
      主      文
上訴駁回。
      理      由
一、公訴意旨略以：乙○○於民國（下同）九十一年七月五日下午四時，至九十一年
    月八日上午八時四十分止某時，在台南市○○路○段三九五巷二號旁，打破甲○
    ○所有Ｃ三─二七三二號小客車，右前車窗玻璃，竊取車內現款新台幣（下同）
    八百元及MOTO-ROLA牌Ｖ二一八八型、序號000000000000000號行動電話一支（約
    值八百元）。嗣於九十一年七月八日，乙○○將該行動電話，持至台南市○○路
    五五一號「信泰通信行」，以六百元，售予不知情林財福，林財福再轉售陳壁豐
    。因認被告乙○○涉有刑法第三百廿條第一項普通竊盜罪云云。
二、按犯罪事實應依證據認定之，無證據不得推定其犯罪事實。又不能證明被告犯罪
    者，應諭知無罪之判決，刑事訴訟法第一百五十四條、第三百零一條第一項分別
    定有明文。又事實認定，應憑證據，如未能發現相當證據，或證據不足以證明，
    自不能以推測或擬制方法，為裁判基礎。認定犯罪事實應依證據，為刑事訴訟法
    所明定，故被告否認犯罪事實所持之辯解，縱屬不能成立，仍非有積極證據足以
    證明其犯罪行為，不能遽為有罪之認定（最高法院四十年台上字第八六號、三十
    年上字第一八三一號判例參照）。
三、查本件公訴人認被告乙○○，涉有右述竊盜犯行，無非以被害人甲○○警訊指訴
    ，證人林財福、陳壁豐警訊證言，及卷附行動電話買賣切結書，為其主要憑據。
    訊據被告乙○○雖供承於右揭時地，持被害人甲○○所有行動電話，以六百元，
    售予不知情「信泰通信行」林財福等情。然堅決否認有右述竊盜犯行，辯稱：伊
    於九十一年七月八日上午八時許，在台南市○○路與林森路口，拾獲上開手機，
    立即售予「信泰通信行」，伊未打破車窗行竊等語。經查：
  (一)被害人甲○○於警訊指稱：九十一年七月八日上午八時許，其發現所有Ｃ三─二
    七三二號小客車，右前座車窗，遭人打破，車內現金八百元及行動電話一支均遭
    竊取等語（詳警卷三頁）。可見被害人甲○○車內財物遭竊後，僅向警方指稱失
    竊事實而已，並未指明係何人所為。是以，被害人甲○○上開警訊失竊指訴，僅
    能證明被害人甲○○有失竊事實而已。至該案竊盜事實，究否為被告乙○○所為
    ，自仍應有其他積極證據，始足以佐證。
  (二)又「信泰通信行」負責人林財福於警訊供稱：乙○○於九十一年七月八日，持該
    行動電話至其通信行出售，經伊以六百元買入後，伊旋即於九十年七月十一日，
    又以一千元，售予陳壁豐等語（詳警卷六頁）。核與轉得人陳壁豐於警訊供稱：
    其於九十一年七月中旬，至台南市○○路五五一號中古手機行，以一千元，購得
    本件手機等語相符（詳警卷五頁），並有行動電話買賣切結書可憑（詳警卷十三
    頁）。以此觀之，本件雖被告乙○○確有持被害人失竊行動電話，以六百元，售
    予信泰通信行，而該通信行負責人林財福，又以一千元，轉賣客戶陳壁豐之事實
    。惟依證人林財福、陳壁豐二人供述，及卷附行動電話買賣切結書，至多僅能證
    明被告乙○○所為可能涉犯侵占遺失物罪嫌，尚難執此，即證明被告乙○○，確
    有本件竊盜行為。是證人林財福、陳壁豐及行動電話買賣切結書等，均尚不足以
    作為被告乙○○有本件竊盜犯行之認定。
  (三)至檢察官上訴意旨指：被害人甲○○車上行動電話，苟係他人打破車窗後所竊取
    ，該竊取者，當無將竊得行動電話又立即丟棄，而為被告拾獲之理！原判決以無
    人看見被告竊取為由，判決被告無罪，顯有未當云云。然查：
  1.查本件被害人甲○○所有小客車，其失竊財物，計有現金六百元及上開行動電話
    一支，為被害人甲○○於警訊供明在卷（詳警卷三至四頁）。又依卷附被害人甲
    ○○失竊行動電話，自九十一年七月五日起，至九十一年七月卅日止之通聯紀錄
    觀之（詳警卷十至十一頁）。該行動電話，在九十一年七月五日中午十二時卅八
    分十八秒通話後，直至九十一年七月廿八日下午五時一分五十六秒，始再有使用
    紀錄。而被害人甲○○於警訊供稱，其係於九十一年七月五日下午四時許，將所
    有Ｃ三─二七三二號小客車，停在台南市○○路○段三九五巷二號旁時，將該失
    竊行動電話，置於小客車內，顯見九十一年七月五日中午十二時卅八分十八秒之
    扣案手機通話紀錄，應係被害人甲○○所為無訛。至九十一年七月廿八日下午五
    時一分五十六秒，該失竊行動電話，所為通話紀錄，則係在證人陳壁豐，於九十
    一年七月八日，向「信泰通信行」購得後始出現，應係證人陳壁豐所使用。由此
    可見，行竊該行動電話者及被告唐乙○○於九十一年七月八日，出售該行動電話
    前，均未使用該行動電話。堪認行竊盜者，其本件行竊目的，僅在於取得財物而
    已，故而扣案手機，未發現有行竊者使用紀錄。然該失竊行動電話價值，依被害
    人甲○○於初次警訊供稱，其價值約八百元（詳警卷三頁背面）。顯見被害人甲
    ○○所失竊盜扣案手機，價值不高。行竊者動機，既在取得財物，嗣於竊得後，
    見扣案手機價值不高，自有可能即予丟棄。而一般行竊者心理，於行竊現場，或
    不及查辨竊得手機是否值錢，或為避免在行竊現場後，即予丟棄，而為人發現，
    自有可能於離去竊盜現場後，再至他處丟棄所竊得物品。是被告乙○○辯稱，其
    係於在台南市○○路與林森路口，拾獲扣案手機，要難認為，不值採信。又本件
    被告乙○○既以六百元，將該行動電話，出售給「信泰通信行」，足見該行動電
    話在市面流通價值，應屬有限。竊盜行為人，打破被害人小客車車窗，取出現金
    及行動電話，發現該行動電話，非屬值錢物品，將其丟棄，亦核與常情無違。
  2.被告乙○○出售該行動電話時，在「行動電話買賣切結書」切結人等欄，書寫「
    切結人：乙○○、身分證字號：Ｚ000000000」，並按有指紋之事實，
    有行動電話買賣切結書在卷可參（詳警卷十三頁），經與被告乙○○真實身分資
    料比對後，完全相符。可見被告乙○○，出售該行動電話時，並無虛報資料。倘
    若該行動電話機，確為被告乙○○所竊，則被告乙○○當無以真實姓名及身分證
    字號，留存於「信泰通信行」，以利警方日後追查，此為智者所不為。
  3.另被害人甲○○於九十一年七月五日下午四許，將其所有小客車，停在台南市○
    ○路○段三九五巷二號旁，迄九十一年七月八日上午八時許，始發現其小客車車
    窗遭打破，業據被害人甲○○於警訊供明（詳警卷三、四頁）。依此，被害人甲
    ○○小客車停放該處，顯有二天半時間，始發現其遭竊取財物，可見被害人甲○
    ○不知其小客車遭竊之確切時間。雖被害人甲○○，發現小客車物品遭竊，與被
    告乙○○變賣行動電話，均同為九十一年七月八日，然尚不得僅以時間吻合，即
    認該行動電話，為被告乙○○所竊。又被害人甲○○所有小客車，係停在台南市
    ○○路○段三九五巷二號旁，被告乙○○辯稱：其係於台南市○○路與東豐路口
    ，拾獲手機等語（詳警卷一頁，本院卷廿頁）。二處現場，並非同一，依前所述
    ，應係竊盜行為人，竊得手機後，或認不值錢，或為免失主發現，而將手機帶離
    現場，轉至他處丟棄，均非無可能。是被告乙○○上開所辯，非全然無據。
  4.再者，被害人甲○○所有MOTO-ROLA牌Ｖ2188型、序號000000000000000號行動電
    話，於九十一年七月五日凌晨零時卅八分十八秒通話後，即未再有使用紀錄，迄
    九十一年七月廿八日下午五時一分五十六秒，經轉得人陳壁豐以其所有行動電話
    號碼0000000000撥打後，始重新通話等情，有行動電話通話通聯記錄二件在卷可
    參（詳警卷十、十一頁）。由此可見，竊盜行為人顯知悉撥打該行動電話，將有
    遭查獲危險，因而不敢使用該行動電話。設若該行動電話確遭被告乙○○所竊，
    則被告乙○○既已不敢撥打行動電話，豈有竟以真實身分資料，將手機出賣於通
    信行，自屬難以想像。
  (四)綜上各情，本件被害人甲○○指訴失竊情事，依前所述，僅得以證明，其有財物
    遭竊事實而已。至「信泰通信行」林財福、轉得人陳壁豐及行動電話買賣切結書
    等，充其量，亦僅能被告乙○○有變賣行動電話事實，亦不足以直接據為被告竊
    盜犯行佐證。依此被害人甲○○所失現金六百元及行動電話，公訴人指係被告乙
    ○○所竊取，顯缺乏積極證據足以證明。是以，本件自難僅憑被告乙○○變賣被
    害人失竊行動電話之事實，即執此遽認被告乙○○有對被害人小客車行竊之事實
    ，進而對被告乙○○論以竊盜犯行。
四、此外，復查無其他積極證據，足資證明被告乙○○，有公訴人所指竊盜犯行。原
    審以不能證明被告乙○○犯罪，而諭知被告無罪，核無不合。檢察官上訴意旨，
    仍執前詞，指摘原判決不當，為無理由，應予駁回。
五、至被告所為涉有刑法第三百三十七條侵占遺失物罪嫌，惟其犯罪基本社會事實，
    與刑法竊盜罪，顯不相同，依法尚不得變更檢察官起訴法條，加以審判。自係屬
    檢察官，另案偵查事宜，併此敘明。
據上論斷，應依刑事訴訟法第三百六十八條，判決如主文。
本案經檢察官楊治宇到庭執行職務。
中    華    民    國      九十二      年      六      月      十二      日
                                  臺灣高等法院臺南分院刑事第七庭
                                      審判長法官  蔡    崇    義
                                            法官  許    進    國
                                            法官  董    武    全
右正本證明與原本無異。
不得上訴。
                  法院書記官  黃    全    忠
中    華    民    國      九十二      年      六      月     十三       日


司法院資訊處製作；財團法人民間司法改革基金會備份。
